【裁判字號】    97,消債更,109
【裁判日期】    970604
【裁判案由】    更生事件
【裁判全文】
臺灣板橋地方法院民事裁定           97年度消債更字第109號
聲  請  人  丙○○原名：丁○.
即  債務人
                      5樓
上列當事人因消費者債務清理事件聲請更生，本院裁定如下：
    主  文
聲請駁回。
聲請費用由聲請人負擔。
    理  由
一、按債務人與金融機構協商成立者，不得聲請更生或清算，但
    因不可歸責於己之事由，致履行顯有重大困難者，不在此限
    ；本條例施行前，債務人依金融主管機關協調成立之中華民
    國銀行公會會員辦理消費金融案件無擔保債務協商機制與金
    融機構成立之協商，準用前項之規定，消費者債務清理條例
    第151 條第5 項、第6 項分別定有明文。又聲請更生或清算
    不合程式或不備其他要件者，法院應以裁定駁回之，但其情
    形可以補正者，法院應定期間先命補正，復為同條例第8 條
    所明定。
二、查本件聲請人向本院聲請更生，雖主張：係受僱於臺北市立
    靜心國小（下稱靜心國小），擔任該國小附設幼稚園教師，
    每月薪資新臺幣（下同）64,701元，另靜心國小每月給付加
    班費約3,500 元、每年年終96,000元，其有無擔保及無優先
    權債權4,505,912 元，前雖於民國95年5 月9 日與全體無擔
    保債權銀行協商成立，惟每月須清償46,580元，然債務人尚
    有未成年子女甲○○須扶養，母女最低生活費為24,000元，
    房租每月12,000元，每月得以清償債務之剩餘數額為28,701
    元，而唯一資產為車號乙○○○○○○ 號出廠已11年之機車。每月
    應負擔金額實屬過苛，債務人當時為避免循環利息繼續迫害
    ，唯有被迫勉為其難簽下協商協議書，自95年5 月起至96年
    2 月止共清償10期計466,580 元，終因借貸無門無法補足差
    額，而告毀諾。爰依法聲請更生等語。
三、經查本件債務人前於95年5 月9 日與全體無擔保債權銀行協
    商成立（見本院卷第91至94頁），是依消費者債務清理條例
    第151 條第5 項但書之規定，須有不可歸責於己之事由，致
    履行顯有重大困難，始得聲請更生。
四、次查本件聲請人現受僱於靜心國小，擔任該國小附設幼稚園
    之教師，每月薪資為64,701元，另每月加班費約3,500 元、
    年終獎金每年96,000元，此觀聲請狀上所載聲請前2 年收入
    明細表之記載即明（見本院卷第7 頁），是加計加班費及年
    終獎金後，每年收入為875,912 元（即64,701元＋3,500 元
    ＋96,000元＝875,912 元），平均每月收入約72,993元（即
    875,912 元÷12月＝72,993元，元以下4 捨5 入，以下同）
    。又聲請人於95年5 月9 日與全體無擔保債權銀行協商成立
    ，每月須清償46,580元，亦有聲請人提出協議書影本1 件在
    卷可按（見本院卷第91至94頁）。是以其每月收入72,993元
    扣除每月協商應清償金額46,580元，每月尚有26,413元（即
    72,993元－46,580元＝26,413元）足供聲請人及其未成年子
    女甲○○生活。
五、再查依聲請人提出低收入戶之類別及條件一覽表中所載臺灣
    省97年度每人每月最低生活費用為9,829 元，此觀該一覽表
    之記載亦明（見本院卷第90頁），是即令聲請人與前配偶離
    婚，獨力扶養其未成年子女甲○○，則其等2 人每月最低生
    活費為19,658元（即9,829 元×2 人＝19,658元），仍較聲
    請人履行協商債務後之餘額26,413元低6,755 元（即26,413
    元－19,658元＝6,755 元）。顯難認聲請人有何不可歸責於
    己之事由致履行有重大困難，聲請人聲請本件更生，尚不符
    消費者債務清理條例第151條第5項之規定。
六、又聲請人雖主張其聲請前2 年每月必要支出為膳食費每月6
    千元（三餐每日2 百元）、房租每月12,000元、教育（未成
    年子女學雜費）每年5 千元、交通每月5,280 元（公車120
    元來回、捷運120 元來回）、手機費用每月1,500 元、扶養
    費每月11,260元（即甲○○膳食每日150 元、交通每日192
    元、零用每月1 千元）、生活必需品每月1 千元（衛生紙、
    垃圾袋、毛巾、沐浴乳、洗髮精、洗衣粉等）、其他臨時性
    支出每月2 千元（紅白帖、家電、生病掛號、計程車等），
    此觀聲請狀上之記載即明（見本院卷第7 至8 頁）。然查聲
    請人既主張依行政院主計處公佈97年度臺灣省每人每月最低
    生活費用為9,829 元，該最低生活費用即包含食、衣、住、
    行等費用在內，尚不得再另計房租費、膳食費、交通、手機
    費用等。況聲請人於聲請狀上記載其本身每月須支出交通費
    5,280 元，未成年子女甲○○每月須5,760 元【見本院卷第
    8 頁，即：11,260元－（150 元×30日＝4,500 元）－1,00
    0 元＝5,760 元】，合計11,040元。惟嗣後經本院裁定命聲
    請人補正其交通費支出情形時，復改稱其本人每日支出交通
    費210 元、甲○○支出168 元（見本院卷第113 頁），是聲
    請人就其必要支出顯有虛報情形。況聲請人既受僱於位於臺
    北市文山區之靜心國小，甲○○亦就讀於臺北市文山區之興
    福國民中學（見本院卷第125 頁），聲請人當無必要以每月
    12,000元之租金，遠至臺北縣樹林市賃屋而居，並每月花費
    逾1 萬元之交通費往返工作地點及租賃處，是聲請人每月花
    費逾1 萬元之交通費，顯難認為必要之生活費用。又聲請人
    係單親，與其未成年子女甲○○亦無租用整戶房屋居住之必
    要，是其支出每月12,000元之租金，尚難認係必要生活費用
    。再者，聲請人每月須花費逾千元之電信費用（見本院卷第
    114 頁），每月亦給予甲○○零用錢1 千元，並仍將搭乘計
    程車之費用列為每月必要之費用（見本院卷第8 頁），顯然
    均非必要之費用，自難認本件聲請人有何不可歸責於己之事
    由，致履行協商協議有重大困難。
七、綜上所述，本件聲請人每月收入高達72,993元，其於95年5
    月9 日與全體無擔保債權銀行協商成立，每月須清償46,580
    元，聲請人雖須扶養未成年子女甲○○，然扣除每月協商應
    清償金額後，尚餘26,413元可供聲請人及未成年子女甲○○
    生活，自難認有何不能歸責於聲請人之事由，致履行協商有
    重大困難。故聲請人既未補正其究有何不能歸責之事由，致
    履行協商顯有重大困難，是聲請准予更生，於法即有未合，
    其聲請應予駁回。
八、爰依消費者債務清理條例第8 條、第151 條第5 項但書，裁
    定如主文。
中    華    民    國    97    年    6     月    4     日
                  民事第一庭    法      官  周舒雁
上為正本係照原本作成
如不服本裁定，應於裁定送達後10日內，以書狀向本院提出抗告
，並繳納抗告費新臺幣1千元
中    華    民    國    97    年    6     月    4     日
                                書  記  官  許慧貞


司法院資訊處製作；財團法人民間司法改革基金會備份。
